【裁判字號】    99,消債更,287
【裁判日期】    991227
【裁判案由】    更生事件
【裁判全文】
臺灣板橋地方法院民事裁定           99年度消債更字第287號
聲  請  人  李得發
代  理  人  蕭顯忠律師
上列當事人因消費者債務清理事件聲請更生，本院裁定如下：
    主  文
聲請駁回。
聲請費用由聲請人負擔。
    理  由
一、按聲請更生或清算不合程式或不備其他要件者，法院應以裁
    定駁回之，但其情形可以補正者，法院應定期間先命補正，
    消費者債務清理條例第8 條定有明文。次按債務人與金融機
    構協商成立者，不得聲請更生或清算，但因不可歸責於己之
    事由，致履行顯有重大困難者，不在此限；本條例施行前，
    債務人依金融主管機關協調成立之中華民國銀行公會會員辦
    理消費金融案件無擔保債務協商機制與金融機構成立之協商
    ，準用前項之規定，消費者債務清理條例第151 條第5 項、
    第6 項分別定有明文。蓋該債務清償方案係經債務人行使程
    序選擇權而與債權人締結之債務清理契約，其即應受該契約
    之拘束，且消費者債務清理條例更生之規範目的，係在維持
    債務人基本生活之情況下，於債務人之能力範圍內盡力清償
    債務，非謂債務人得任意利用債務清理程序減輕債務，因此
    ，為避免債務人針對已成立之協商方案任意毀諾，濫用更生
    或清算之債務清理程序，須債務人於協商成立後因不可歸責
    於己之事由，致其無法履行原定清償方案，始例外得依消債
    條例聲請更生或清算。又債務人不能清償債務或有不能清償
    之虞者，得依本條例所定更生或清算程序，清理其債務，固
    為消費者債務清理條例第3 條所明定。惟所謂「不能清償債
    務」，係指債務人欠缺清償能力，對於已屆清償期，且已受
    請求之債務之全部或主要部分，客觀上可預見其為一般且繼
    續的不能清償之財產狀態而言。又清償能力係由財產、信用
    、勞力三者構成，故雖無足夠財產，然如有良好之信用、優
    良之技術或持續不斷之勞力，即屬有清償債務之可能。
二、本件聲請人即債務人意旨略以：伊有不能清償債務之情事，
    曾於消費者債務清理條例施行前，依中華民國銀行公會會員
    辦理消費金融案件無擔保債務協商機制，與金融機構台北富
    邦商業銀行（下稱台北富邦銀行）協商成立，伊每月資薪約
    為新臺幣（下同）3 萬元，協商條件為每月清償新臺幣2 萬
    6,667 元，超出伊能力，聲請人因無力履行而毀諾，嗣伊另
    與各銀行成立個別協商（遠東銀行部分全部結清），惟每月
    清償金額仍須約1 萬9,000 元，此係不可歸責於己之事由所
    致。伊所積欠之無擔保或無優先權之債務總額未逾1,200 萬
    元，復未經法院裁定開始清算程序或宣告破產。為此，爰依
    法聲請裁定准許更生云云。
三、查本件聲請人於消費者債務清理條例施行前，曾依照中華民
    國銀行公會會員辦理消費金融案件無擔保債務協商機制，與
    最大債權金融機構台北富邦銀行協商成立，債務人於民國96
    年6 月25日毀諾，有日盛國際商業銀行股份有限公司（下稱
    日盛銀行）99年12月6 日陳報狀在卷可佐，是本件債務人聲
    請更生，自須審究其「協商成立後」是否有「不可歸責於己
    之事由致履行顯有重大困難」之情事，方為適法。然查：
  (一)聲請人主張其協商條件每月清償2 萬6,667 元，遠超出其能
    力，有不可歸責於己致履行顯有重大困難之事由而毀諾云云
    ，並未提出相關憑證以證明其「協商成立後」確實有「不可
    歸責於己之事由致履行顯有重大困難」之情事。惟參諸聲請
    人提出之96年度所得資料清單（見本院卷第91頁），其年度
    所得總額為71萬4,441 元，平均每月所得約為5 萬9,537 元
    ，扣除聲請人稱其每月協商清償2 萬6,667 元後，尚餘3 萬
    2,870 元，顯然足供其個人及與配偶共同分擔其未成年子女
    之生活必要支出，故聲請人主張其於協商成立後有不可歸責
    於己之事由致履行顯有重大困難之情事，並無可採。
  (二)又聲請人主張其另與各銀行成立個別協商，惟每月清償金額
    仍須約1 萬9,000 元，故有不能清償債務之情事云云，惟經
    本院審酌，其97及98年度每月平均所得分別為4 萬6,384 元
    及4 萬1,957 元（見本院卷第20及21頁），扣除每月協商應
    繳款項1 萬9,000 元後，尚餘2 萬7,384 元及2 萬2,957 元
    ，顯亦足供其個人及與配偶共同分擔其未成年子女之生活必
    要支出，故聲請人主張其有不能清償債務之情事，亦無可採
    。
四、綜上所述，本件聲請人聲請更生，既無不可歸責於己之事由
    致履行顯有重大困難之情事，且無不能清償債務之情事，又
    上開欠缺皆屬無從補正，揆諸首開條文，自應駁回其更生之
    聲請。
五、又銀行公會針對銀行公會協商案件已毀諾之客戶，業已決議
    可申請「個別協商一致性方案」，即由最大無擔保債權銀行
    依據前置協商清償方案之精神和原則，與債務人重新協商議
    訂符合債務人繳款能力之月付款金額，該方案最長為180 期
    ，利率最低為0%。而本件債權人日盛銀行亦認本件聲請人仍
    有個別協議之可能（見本院卷第81頁），是聲請人如認該清
    償協議之利率、期數有調整之必要俾利其清償，自得再向最
    大無擔保債權銀行申請協商，併予指明。
六、至於所繳納郵務送達費4,080 元，則待本件更生聲請事件確
    定後，如尚有剩餘郵資餘額，再予檢還聲請人，附此敘明。
中    華    民    國    99    年    12    月    27    日
                  民事第一庭    法  官  黃信滿
以上正本係照原本作成
如對本裁定抗告須於裁定送達後10日內向本院提出抗告狀，並應
繳納抗告費新台幣1,000元整。
中    華    民    國    99    年    12    月    27    日
                                書記官  莊琬婷

司法院資訊處製作；財團法人民間司法改革基金會備份。
